【裁判字號】    97,上易,1012
【裁判日期】    970708
【裁判案由】    業務侵占
【裁判全文】
臺灣高等法院臺中分院刑事判決        97年度上易字第1012號
上  訴  人  臺灣彰化地方法院檢察署檢察官
被      告  乙○○
                      弄1號
上列上訴人因被告業務侵占案件，不服臺灣彰化地方法院97年度
易字第404號中華民國97年4月14日第一審判決（起訴案號：臺灣
彰化地方法院檢察署96年度偵字第8300號），提起上訴，本院判
決如下：
    主  文
原判決撤銷。
乙○○犯附表編號一至三所示業務侵占罪，各處附表編號一至三
所示之刑。應執行有期徒刑壹年伍月。
    事  實
一、乙○○曾因侵占案件，經本院以84年度上訴字第2866號判決
    判處有期徒刑8 月確定，於民國85年10月31日執行完畢。其
    自95年2月間起至96年6月30日止，在彰化縣溪湖鎮○○路 ○
    段482巷48弄35號1樓元冠有限公司（下稱元冠公司）擔任業
    務經理，負責招攬學校午餐業務及收取客戶所繳款項等工作
    ，為從事業務之人。詎乙○○竟基於意圖為自己不法所有之
    犯意，先後於附表所示時、地，收取客戶所繳款項，共計金
    額新臺幣（下同）176,517 元，未繳回元冠公司，予以侵占
    入己。嗣經元冠公司於96年 6月間察覺有異並清點後，始悉
    上情。
二、案經元冠公司代表人甲○○訴由臺灣彰化地方法院檢察署檢
    察官偵查聲請簡易判決處刑。
    理  由
一、上開事實，業據被告乙○○於原審及本院之準備程序與審理
    時均坦承不諱，且經告訴人代表人甲○○於偵查中指述明確
    ，並有卷附之支出憑證黏存單、統一發票、切結書、存證信
    函等在卷可佐，足認被告之自白確與事實相符。又被告既將
    其業務上經手及管領持有之上開款項逕自挪供己用，顯有變
    易持有為所有之意思，而有不法所有之意圖甚明。從而，本
    件事證明確，被告上開業務侵占之犯行，應堪認定。
二、核被告就附表各編號所為，均係犯刑法第336條第2項之業務
    侵占罪。按如數行為於同時、同地或密切接近之時、地實施
    ，侵害同一之法益，各行為之獨立性極為薄弱，依一般社會
    健全觀念，在時間差距上難以強行分開，在刑法評價上，以
    視為數個舉動之接續施行，合為包括之一行為予以評價較為
    合理，則屬接續犯，而為包括之一罪，此有最高法院86年臺
    上字第3295號判例意旨可參。附表編號3 部分，被告出於一
    個侵占犯意之決定，利用受僱於告訴人之機會，將其所持有
    而為林頭國小所繳3 筆款項予以侵占入己，乃達成其同一犯
    罪之各個舉動，事實上有不可分離之密接關係，而持續侵害
    同一財產法益，於犯罪行為完畢之前，雖其各個舉動與業務
    侵占罪之構成要件相符，但被告主觀上應係以各個舉動為其
    全部犯罪行為之一部，且客觀上亦係在密切之時地實施，則
    在刑法評價上，視為數個舉動之接續施行，而包括以一行為
    予以評價，較為合理，是被告就附表編號3 部分所為屬接續
    犯，應以包括之一罪予以評價，不必論以數罪。至附表編號
    1、2、3 各部分，彼此之時間難謂緊密，收取款項之對象互
    異，是其犯意各別，行為不同，自應分論併罰。
三、原判決認被告罪證明確而予科刑，固非無見，惟查：被告前
    曾多次表明願返還所侵占之款項，且雖曾與告訴人達成和解
    ，惟迄今卻僅匯款二萬元予告訴人，其餘款項一再藉故拖延
    ，仍未返還，此業據告訴人代表人甲○○於本院審理時陳明
    在卷，並為被告所供認。原審未經被害人即告訴人同意逕以
    如原審判決主文之條件，諭知被告緩刑四年，誠有未洽；此
    外原審判決並未諭知被告得易科罰金之罪刑，然卻於判決適
    用法條欄贅引刑法第41條第 1項前段之規定，亦有未合。檢
    察官據被害人之請求以上揭事由提起上訴，即為有理由，且
    原判決既有上揭可議之處，自應由本院將原判決撤銷改判。
    爰審酌被告前曾因侵占案件，經本院以84年度上訴字第2866
    號判決判處有期徒刑8 月確定，於85年10月31日執行完畢，
    有臺灣高等法院被告前案紀錄表可按，顯見被告素行欠佳，
    所犯已造成告訴人財產之損失，惟於本院審理中坦白認錯，
    侵占金額非鉅，且已書立前揭切結書與告訴人，願賠償損害
    及其他一切情狀，量處如附表所示之刑，以資懲儆。另查附
    表編號1、2部分，被告犯罪時間係在96年 4月24日以前，合
    於中華民國96年罪犯減刑條例第2條第1項第3 款之減刑規定
    ，復無該條例所定不得減刑之例外情形，爰依上開規定各減
    其宣告刑2分之1，並與附表編號3 不得減刑部分定其應執行
    刑，以示懲儆。
據上論斷，應依刑事訴訟法第369條第1項前段、第364條、第299
條第1項前段，刑法第336條第2項、第51條第5款，刑法施行法第
1條之1，中華民國96年罪犯減刑條例第2條第1項第3款、第7條、
第11條，判決如主文。
本案經檢察官丙○○到庭執行職務。
中    華    民    國    97    年     7    月     8    日
            刑事第一庭  審判長法  官  陳  紀  綱
                              法  官  姚  勳  昌
                              法  官  張  智  雄
上列正本證明與原本無異。
不得上訴。
                              書記官  謝  雅  惠
中    華    民    國    97    年     7    月     8    日
附錄論罪科刑法條
刑法第336條第2項
對於業務上所持有之物，犯前條第1項之罪者，處六月以上五年
以下有期徒刑，得併科三千元以下罰金。
附表：
┌──┬────────────────┬─────┬─────┐
│編號│行為態樣                        │所犯法條  │宣告刑    │
├──┼────────────────┼─────┼─────┤
│ 1  │於95年8、9月間向彰化縣芬園鄉文德│刑法第336 │處有期徒刑│
│    │國小家長會副會長收取烤肉費23,000│條第2項   │捌月，減為│
│    │元後，未將款項繳回，予以侵占入己│          │有期徒刑肆│
│    │。                              │          │月。      │
├──┼────────────────┼─────┼─────┤
│ 2  │於95年11月間向雲林縣虎尾鎮惠來國│刑法第336 │處有期徒刑│
│    │小收取餐盒款7,200元後，未將款項 │條第2項   │捌月，減為│
│    │繳回，予以侵占入己。            │          │有期徒刑肆│
│    │                                │          │月。      │
├──┼────────────────┼─────┼─────┤
│ 3  │於96年1月26日、96年3月30日及96年│刑法第336 │處有期徒刑│
│    │4月30日陸續向雲林縣斗六市林頭國 │條第2項   │拾月。    │
│    │小收取營養午餐費51,612元、52,123│          │          │
│    │元及42,582元後，未將款項繳回，接│          │          │
│    │續予以侵占入己。                │          │          │
└──┴────────────────┴─────┴─────┘


司法院資訊處製作；財團法人民間司法改革基金會備份。
